臺灣臺北地方法院民事裁定
111年度北簡字第17721號
原      告  王煉嵩
訴訟代理人  黃仕翰律師
複  代理人  黃昱維律師
訴訟代理人  游弘誠律師
            曾千豪律師
被      告  葉志偉

上列當事人間請求清償借款事件，本院裁定如下：
    主  文
本件移送臺灣桃園地方法院。
    理  由
一、按訴訟，由被告住所地之法院管轄，民事訴訟法第1條第1項
    前段定有明文。訴訟之全部或一部，法院認為無管轄權者，
    依原告聲請或依職權以裁定移送其管轄法院，民事訴訟法第
    28條第1項亦定有明文。
二、本件原告起訴主張被告向其借款新臺幣500,000元，做為支
    付戰略高手信義店（店址：臺北市○○區○○路0段000號2樓）
    之頂讓價金，原告於臺北市交付款項予被告，依民事訴訟法
    第12條規定，前開消費借貸契約之債務履行地為臺北市，本
    院有管轄權等語（見本院卷第10頁）。按因契約涉訟者，如
    經當事人定有債務履行地，得由該履行地之法院管轄，民事
    訴訟法第12條定有明文。所謂債務履行地，依民事訴訟法第
    12條規定，專指當事人以契約訂定之清償地而言，民法第31
    4條所定之法定履行地（清償地）不與焉（最高法院110年度
    台抗字第62號裁定意旨參照）。民事訴訟法第12條之約定，
    雖不以書面或明示為限，惟必以當事人有約定債務履行地之
    意思表示合致，始有該條規定之適用，至民法第314條所定
    之法定清償地則不與焉（最高法院106年度台抗字第642號裁
    定意旨參照）。民事訴訟法第12條所謂當事人定有債務履行
    地，係以當事人契約所定之債務履行地為限，至民法第314
    條第2項所規定其他之債之清償地，於債權人之住所地，係
    指無法律另有規定或契約另有訂定，或無習慣或不能依債之
    性質或其他情形定債務履行地時之補充規定，尚非當事人以
    契約所定之債務履行地，自不得作為債務履行地特別審判籍
    法院之標準（最高法院105年度台抗字第521號裁定意旨參照
    ）。經查，本件依原告提出之借據內容觀之，兩造並無約定
    債務清償地或履行地之意思表示及合致（見本院卷第15頁）
    ，且民事訴訟法第12條之約定，於民法第314條所定之法定
    清償地則不與焉，詳如前述。準此，尚難認本件兩造已就前
    揭消費借貸契約，業以契約訂定臺北市為清償地，並以本院
    為管轄法院，是原告主張其於臺北市交付款項予被告，依民
    事訴訟法第12條規定，前開消費借貸契約之債務履行地為臺
    北市，本院有管轄權云云，於法應有未合，委無可採。又被
    告住所在桃園市○○區○○街0段00號，有被告個人戶籍資料查
    詢結果在卷可稽（隨卷外放），依民事訴訟法第1條第1項前
    段規定，本件應由臺灣桃園地方法院管轄。而兩造間復無合
    意由本院管轄之約定，原告亦未提出本院確有本件管轄之依
    據。是原告向無管轄權之本院起訴，顯係違誤，應依職權將
    本件移送於該管轄法院即臺灣桃園地方法院。
三、依民事訴訟法第28條第1項，裁定如主文。
中　　華　　民　　國　　111 　年　　12　　月　　20　　日
                  臺北簡易庭    法  官　詹慶堂
以上正本係照原本作成。
如不服本裁定，應於裁定送達後10日內向本庭（臺北市○○區○○○
路0段000巷0號）提出抗告狀，並繳納裁判費新臺幣1,000元。
中　　華　　民　　國　　111 　年　　12　　月　　20　　日
                                書記官  馬正道